【裁判字號】    92,簡上,3
【裁判日期】    920813
【裁判案由】    侵權行為損害賠償
【裁判全文】
臺灣板橋地方法院民事判決  九十二年度簡上字第三號
    上  訴  人  乙○○
    訴訟代理人  李漢中律師
    被上訴人    甲○○
右當事人間請求侵權行為損害賠償事件，上訴人對於中華民國九十一年十月七日本院
板橋簡易庭九十一年度板簡第一一○七號第一審判決提起上訴，本院判決如左：
    主  文
原判決關於駁回上訴人後開第二項之訴部分，及訴訟費用之裁判均廢棄。
被上訴人應給付上訴人新台幣貳萬元整及自九十一年六月一日起至清償日止，按年息
百分之五計算之利息。
其餘上訴駁回。
第一、二審訴訟費用由被上訴人負擔二分之一，餘由上訴人負擔。
    事  實
甲、上訴人之方面
壹、聲明：
一、原判決廢棄。
二、被上訴人應給付上訴人新台幣四萬元整及自起訴狀繕本送達翌日起至清償日止，
    按年息百分之五計算之利息。
貳、陳述：除與原判決記載相同者，茲引用之外，補稱：
一、查本件上訴人之女許美惠於民國九十年七月十五日將所有之馬爾濟斯犬五隻送往
    被上訴人之佳生動物醫院進行整容，經被上訴人在施行聲帶手術時，將其中乙隻
    （晶片號碼：２０００１３Ｂ４５Ｂ３）予以調包抑或醫死（以下簡稱Ａ犬），
    而另乙隻則因被上訴人手術不當致死亡（以下簡稱Ｂ犬），而關此部份，被上訴
    人於九十年十月二十三日  鈞院檢察署偵訊時亦坦承：「當時院內有十隻狗，其
    中七、八隻是瑪爾濟斯」、「要和解」云云，加之被上訴人亦於上開時間在其醫
    院張貼急尋之啟事，足證被上訴人確有將上訴人所有前述之馬爾濟斯犬隻調包或
    不當手術死亡，迺原審竟判認上訴人未能舉證以實所云，而否准上訴人所陳，判
    決實有違誤。
二、對於被上訴人抗辯之陳述：
（一）上訴人於九十年七月十六日將犬隻攜返家中後，發現植有晶片號碼：２０００
      １３Ｂ４５Ｂ３號之犬隻遭被上訴人調包或醫死。另外上訴人於九十年七月二
      十一日將全部犬隻送往景美醫院進行掃瞄，證實有部分犬隻非上訴人所有。此
      外因聲帶手術為高危險性手術，被上訴人隱瞞而未告知，致使植有晶片號碼：
      0000000000之犬隻因被上訴人手術不當而死亡。
（二）本件上訴人請求被上訴人賠償犬隻各新台幣二萬元之市售價格參考依據如下：
    台北市○○路○段寵物店詢價結果，瑪爾濟斯犬之市售價格各有一萬八千元或
      二萬三千元不等。
    台北縣土城市○○路之店商詢價結果，瑪爾濟斯犬之市售價格亦有二萬元之價
      格。
    上奇摩拍賣網站查詢結果，瑪爾濟斯犬之市售價格亦有一萬五千元或三萬五千
      元之市價，甚至有十萬元之價格。
    從而上訴人請求被上訴人賠償犬隻每隻各新台幣二萬元，要無不當。
（三）有關被上訴人否認有過失部分，經查被上訴人於事發之時即刊登急尋啟事，內
      載「請在七月中旬於本院領養瑪爾濟斯犬的畜主和本院聯絡」云云，經細譯其
      內容可知，當時被上訴人之醫院內確有其他遭人棄養之瑪爾濟斯犬尋求畜主領
      養，因被上訴人之疏失而將上訴人所有之瑪爾濟斯犬隻誤認為其院內遭人棄養
      ，而待領養之犬隻交予第三人領養，以致於發生系爭事件時，急於張貼急尋啟
      事，絕非如其所云基於協助之心而協尋，是以其當時既已知將上訴人所有之犬
      隻誤認為遭人棄養之犬隻而交第三人領養，自應勇於面對錯誤，承認過失，妥
      予解決方屬正策。
（四）另被上訴人迭以上訴人取回犬隻時未發覺有誤，可證並無過失云云，惟上訴人
      之犬隻在被上訴人將全身之毛剃光並施行聲帶手術後已呈疲憊之狀態，而依通
      念一般正常人在施行手術後體力均呈現衰弱無法言詞之狀態，何況犬隻之手術
      ，既係如此，上訴人前往取回時，犬隻因全身之毛剃光後已難以辨識是否為上
      訴人所有，加之犬隻體弱，無法對上訴人是否為其主人有何反應，兩者相加，
      當然無法判斷，被上訴人一再執此置辯，實有未當。
（五）被上訴人於九十年七月二十九日以上訴人對其騷擾之由，前往警局對上訴人等
      提出告訴，而當時並非上訴人提出十萬元之賠償，係台北縣獸醫工會陳錦章股
      長知悉事情之始末，其願為和事人，因而告知上訴人於七月二十九日前往協調
      ，而被上訴人主動堅稱賠償上訴人三萬元，上訴人之女婿始提出十萬元之意見
      ，並稱只要被上訴人將犬隻找回來，即將全數返還，且對於死去之犬隻亦不追
      究，而今，被上訴人卻一反前述，誆稱係上訴人主動要求十萬元賠償，此與事
      實不符，況且被上訴人於九十年十月二十三日在檢察署訊問時，亦表明「要和
      解」在案，足證上訴人所言非虛。又證人陳建豪前於九十二年三月十九日在
      鈞院結證：「當天是張醫生說要告上訴人恐嚇勒索案件，當天我備勤故由我處
      理。」「被上訴人承認狗隻有抱錯，被上訴人說前幾天有人到診所領養狗，被
      上訴人將狗抱錯，其也要求黃漢章給他幾天找狗。」「我聽黃漢章說狗抱回去
      後有出現問題，如有不舒服的症狀，好像有送台北市動物醫院」等語，亦證被
      上訴人確有如上訴人所指之過失甚明。
（六）本件被上訴人迭以所付各項費用之損失已超過二隻瑪爾濟斯市售價額置辯，然
      上訴人多年耗費心力飼養之犬隻竟因被上訴人之過失導致死亡及調包損害，其
      中尤以上訴人與犬隻間相處所產生之情感更是無以形容，而今上訴人所求為何
      ，莫非高額之賠償？其實不然，設若事發之初被上訴人能以坦承疏失，面對錯
      誤，心平氣和之方式解決，上訴人又何需為此區區小事耗費如此巨大成本訴追
      到底？
參、證據：除援用第一審所提證據外，聲請傳訊證人陳建豪，補提以下證物為證
一、照片四張。
二、寵物精品店名片三張。
三、奇摩拍賣網站拍賣商品資訊影本乙份。
四、奇摩拍賣網站拍賣商品資訊影本乙份。
乙、被上訴人方面
壹、聲明：上訴駁回。
貳、陳述：除與原判決記載相同者，茲引用之外，補稱：
一、九十年七月十五日上訴人乙○○之女許美惠將五隻瑪爾濟斯犬送至居家對面，即
    被上訴人所開設動物醫院進行美容及手術，並於七月十六日由上訴人之女許美惠
    夫婦親自領回，事隔二日即同年七月十八日始發現其中Ａ犬並非其所有，但當上
    訴人帶回其五隻狗時應該知道是否帶回屬於自己的狗，因為若不是自己的狗則抱
    它時狗會咬人，況且上訴人是將狗抱回二天後才說其狗可能被調換，其抱錯狗云
    云，再者上訴人雖聲稱抱錯狗但其並無將抱錯之狗返還。同年七月二十日晚間八
    時許，其又佯稱另一隻犬隻（即Ｂ犬）已死亡，若上訴人的狗不健康，則其亦不
    可能將狗從被上訴人之醫院帶回，且在原審時上訴人有請專業獸醫師做鑑定，亦
    證明被上訴人沒有醫療過失。
二、被上訴人侵占其Ａ犬及醫療不當致Ｂ犬死亡應賠償其新台幣十萬元為由，而於每
    天晚上七時許，前往被上訴人所開設之動物醫院吵鬧，拍桌喧囂並恐嚇要被上訴
    人開不成醫院云云。又被上訴人為專業之獸醫師，清楚逾六歲以上之二隻瑪爾濟
    斯犬市價絕不超過二萬元，況且本件並無抱錯及醫療疏失之情事，上訴人請求之
    賠償數額，實非被上訴人所得接受，除了協助其發出通告及派報外，對於其恐嚇
    粗暴之行為則心生恐懼，故於七月二十九日中午十二時許，向土城分局清水派出
    所以備案方式尋求保護。當日該時段派出所之備勤及值日人員分別為張嘉雄及羅
    慶志二人，經由警員羅慶志以電話通知上訴人之女許美惠夫婦前往該所協調，被
    上訴人自事件發生後一直希望以和為貴，但上訴人之女許美惠則以該Ａ犬係渠等
    飼養十年及結婚禮物為由，要求賠償十萬元，在此協調過程中，許美惠不斷哭鬧
    並陳稱要對被上訴人提出告訴，使其作不成生意，開不成醫院等語，雙方不歡而
    散，而該警員羅慶志要雙方再協調因而結束該次之協調。
三、證人陳建豪就本件訴訟前於派出所協調過程之證詞頗多疑點：
（一）被上訴人於九十年七月二十九日結束假日營業時約為中午十二點，至清水派出
      所時約為十二點多，當時備勤及值日人員分別為張嘉雄及羅慶志二人，非陳建
      豪。
（二）公務員處理公務或與公務有關之文書時，對於時間性、重要性或重要關鍵文字
      ，如認為有不當而更改時，應從旁添註塗改，並於添改處蓋章，以示負責。此
      為行政院九十年二月十三日台九十秘字第○○八八七一號函修正之「文書處理
      手冊」有明文規定，但本件並無備案或報案紀錄，而清水派出所之工作紀錄簿
      ，卻有陳建豪以立可白塗改日期、工作內容，但未見其於塗改處蓋章，故有關
      被上訴人之備案及當日協調之紀錄，已遭人非法塗改。
（三）倘如陳建豪所言，被上訴人前往派出所係要對上訴人告訴，那為何沒有偵訊筆
      錄或報案紀錄？且被上訴人自刑事訴訟至本件訴訟均係被告？所以證人之證言
      是錯誤的，且被上訴人也未曾承認有過失。
（四）證人陳建豪所言，上訴人之女婿要被上訴人提供十萬元供其找小狗，待找到後
      再返還該十萬元，五隻瑪爾濟斯犬已由上訴人乙○○之女許美惠夫婦親自領回
      ，且上開五隻小狗，亦欣然讓渠等抱回，被上訴人無須提供十萬元供其找狗。
      若真如證人所言，倘上訴人找回小狗再返還該十萬元，但自刑事訴訟至本件訴
      訟，上訴人求償金額由十萬元暴增至二十二萬六千一百元，與證人所言十萬元
      保證金之說，相互矛盾。再者上訴人自清水派出所九十年八月十三日及二十九
      日二次偵訊筆錄、刑事訴訟至本件訴訟，從未主張「要被上訴人提供十萬元供
      其找小狗，待找到小狗後再返還被上訴人十萬元」等言；何以，事隔近二年，
      而未有報案紀錄，只任憑證人陳建豪以模糊印象，竟可清楚指證主張，其證詞
      不禁令人質疑。
四、本件事實自發生至今上訴人已陸續提出刑事訴訟及提起本件之民事訴訟，其主張
    損害賠償請求權，但不論依侵權行為或債務不履行，均需證明損害結果之發生與
    被上訴人之加害行為有因果關係，惟
（一）就Ａ犬遺失或被掉包之事實，是否係因被上訴人誤交所致，上訴人無法舉證。
（二）就Ｂ犬之死亡是否係因被上訴人醫療行為有過失所致，上訴人亦無法舉證。
（三）此外，縱使上訴人之請求權成立，被上訴人亦僅需賠償其損害發生時所受之損
      害為已足，上訴人主張依其購入犬隻時之市價賠償，並請求六年內之飼料費用
      ，此與民法第二一三條、二一五條所規範之填補損害之原則不合。
五、訴訟至今被上訴人所支出之第一審律師費用、郵資、交通費及開庭時暫停營業之
    損失等，早已超過二隻瑪爾濟斯犬之市價，被上訴人先前衡量過訴訟過程中可能
    之耗費，故原亦抱持「息事寧人，花錢消災」之心態，願與對造和解，但因上訴
    人開價二十餘萬元之賠償金，並不合理，非被上訴人所能負擔，所以和解不成立
    。因此被上訴人先前所為協尋及提起本件訴訟前之協調過程所為之讓步，係為定
    紛止息而為，並不表示被上訴人承認有錯抱或有醫療上過失之事證。
六、一歲以上之犬隻沒有什麼價值，有關六歲瑪爾濟斯犬已是老犬，其價格亦隨其年
    齡增長而劇減，且市場上少有交易，且一審時傳訊證人林哲明獸醫師其亦稱：一
    般消費者很少購買六歲之成犬，所以行情不清楚，此外，其亦另稱：瑪爾濟斯幼
    犬，其行情是一、二萬左右。
參、證據：除援用第一審所提證據外，聲請函調台北縣土城市清水派出所民國九十年
    七月二十九日之工作紀錄簿，並補提台灣高等法院檢察署九十一年度易字第二九
    二號駁回再議處分書影本乙份為證。
理    由
壹、程序部分：
一、民事訴訟法第二百五十六條第二款規定之擴張或減縮應受判決事項之聲明，係其
    擴張或減縮僅生訴之聲明之變更或追加，而不生訴訟標的之變更或追加者而言（
    最高法院八十二年度台上字第一九０六號判決意旨參照）。
二、本件上訴人上訴之聲明為請求被上訴人給付二十二萬六千一百元，嗣減縮訴之聲
    明為請求被告給付四萬元，揆諸前開說明，上訴人減縮訴之聲明，應予准許。
貳、實體部分：
一、上訴人起訴主張：上訴人之女許美惠於民國九十年七月十五日將所有之馬爾濟斯
    犬五隻送往被上訴人之佳生動物醫院進行整容，經被上訴人在施行聲帶手術時，
    將其中Ａ犬予以調包抑或醫死，而另乙隻Ｂ犬則因被上訴人手術不當致死亡，爰
    依侵權行為法則提起本訴。
二、被上訴人於原審抗辯：上訴人之女許美惠於九十年七月十四日晚上五隻犬交付予
    被上訴人，當時未經晶片掃描，於同年十六日晚上由許美惠親自將犬隻帶回時，
    犬隻均欣然同意由許美惠抱回，並無異狀，直至同年七月十八日始稱抱錯Ａ犬，
    至五天Ｂ犬死亡，犬隻既已由上訴人帶回四天，足見Ｂ犬的死亡顯與被上訴人實
    施之手術無關等語置辯。
三、原審以上訴人未舉證抱錯Ａ犬及Ｂ犬之死亡與被上訴人實施聲帶手術有關等事實
    ，為被上訴人勝訴之判決。
四、上訴人上訴意旨以：上訴人之犬隻均經晶片掃描，被上訴人並未交還Ａ犬，足證
    被上訴人抱錯Ａ犬，且上訴人曾發犬隻協尋通知，並於警局中表示欲和解賠償上
    訴人三萬元，若非被上訴人承認有疏失抱錯Ａ犬及醫療疏失致Ｂ犬死亡，焉有可
    能賠償上訴人等語。
五、被上訴人則以：上訴人並未舉證抱錯Ａ犬，及Ｂ犬之死亡與被上訴人實施手術有
    關，當時考慮訴訟過程耗費時日，抱者「息事寧人，花錢消災」之心理，同意賠
    償及發通知協尋，基於訴訟前之讓步，並非被上訴人承認有抱錯犬隻及醫療過失
    等語置辯。
六、兩造不爭執之事實：
（一）上訴人於九十年七月十四日晚上七時許，將五隻犬送交被上訴人之動物醫院做
      美容及手術，但當時未經晶片掃描以確認犬隻之晶片號碼，同年七月十六日由
      上訴人之女許美惠夫婦親自抱回五隻犬。
（二）同年七月十八日時上訴人之女兒許美惠主張其抱回的五隻犬中一隻不是當初送
      給被上訴人做美容的狗即Ａ犬。
（三）同年七月二十一日五隻犬中之Ｂ犬死亡。
（四）系爭馬爾濟斯犬隻一隻二萬元。
七、本件爭點：
（一）被上訴人是否抱錯Ａ犬，未交還予上訴人？
  １、參以證人王志平即景美動物醫院醫師證述：「她（指許美惠）原本在我們哪裡
      登記有三隻，是我本人作晶片植入的，另有二隻是在別處做的，但是我這裡病
      歷上也有記載，所以她總共五隻狗都有晶片登記，當天四隻狗掃描結果只有三
      隻狗有喬美晶片，另外一隻沒有，．．．之前五隻狗都是喬美晶片的」等語（
      參見原審卷第六十二頁，九十一年七月十一日言詞辯論筆錄），再徵之證人陳
      建豪即當天處理兩造糾紛之警員證述「（法官問：被上訴人是否有承認狗隻抱
      錯或做聲帶手術有疏失？）他有承認狗隻抱錯，被上訴人說前幾天有人到診所
      領養狗，被上訴人將狗抱錯，也要求黃漢章給他幾天找狗」等語（參見本院九
      十二年三月十九日準備程序筆錄），再參酌被上訴人曾二度發協尋通知請求於
      九十年七月中旬前往被上訴人之動物醫院領養白色馬爾濟斯犬隻之畜主與被上
      訴人聯絡等情，衡情而論，若非被上訴人於訴訟前協調時，適有畜主前往被上
      訴人之動物醫院領養同種犬隻而承認抱錯Ａ犬，焉有可能同意發布通知代為協
      尋等情，從而，被上訴人確有抱錯Ａ犬，未返還予上訴人之事實，堪以認定。
  ２、被上訴人於九十年七月二十九日前往台北縣政府警察局土城分局備案，陳建豪
      係備勤人員，經陳建豪親自記載於工作紀錄簿內，有台北縣政府警察局土城分
      局之工作紀錄簿可按，再者，本院於準備程序訊問證人陳建豪時，被上訴人並
      未提出異議，並進而詢問證人陳建豪當時被上訴人僅有備案，並未稱要告訴黃
      漢章等語，從而，被上訴人抗辯當天警員執勤並非證人陳建豪，係羅慶志及張
      嘉雄云云，即非可採。又上開工作紀錄簿是否有刪改顯與本件是否有抱錯狗隻
      之事實無關。從而，被上訴人前開抗辯，顯無可採。
（二）Ｂ犬是否因被上訴人手術不當而致死？
      證人林哲明即中信動物醫院開具Ｂ犬死亡診斷證明書之醫師證述「死因到底是
      什麼，沒有進一步了解，到院當時畜主說之前有做切聲帶手術，．．沒有辦法
      確定死因為何，當天犬隻外觀沒有異常，我也沒有特別去檢查咽喉部是否有做
      手術」等語，而證人王志平即景美動物醫院醫師證述「當時我記得有三隻狗狀
      況比較差，一隻比較好，比較差的原因是無法進食，流口水，這是做手術之後
      可能產生之反應，造成這樣的情形很多，不能單認為是手術有問題」等語（參
      見原審卷第六一、六二頁，九十一年七月十一日言詞辯論筆錄），參以證人陳
      錦章即獸醫公會義工證述「我有問過許美惠是否要我出面協調，她說已經在警
      察局處理，不需要」等語（參見原審卷第一二八頁，九十二年九月五日言詞辯
      論筆錄），從而，上訴人並未舉證被上訴人實施聲帶手術與Ｂ犬之死亡有何因
      果關係，縱使被上訴人於警局所為和解之意思表示，係訴訟前所為之讓步，或
      為息事寧人，或為免訟累，自不得據此作為被上訴人有何醫療過失之證據，上
      訴人之此部份主張即無可採。
八、綜上述，被上訴人抗辯Ｂ犬並非因其醫療過失致死等情為有理由，並未抱錯Ａ犬
    部分為無理由。從而，上訴人本於侵權行為之法律關係，請求上訴人給付新台幣
    二萬元及自起訴狀繕本送達翌日起即九十一年六月一日起至清償日止，按年息百
    分之五計算之利息，為有理由，應予准許，逾此部份之請求，即屬無據，應予駁
    回。上訴意旨指摘原判決此部份不當，求予廢棄改判，為有理由，應由本院予以
    廢棄改判如主文所示，至於原審判令駁回上訴人請求Ｂ犬部分損害賠償之請求，
    於法並無違誤，應駁回其上訴。
九、因本案事證已臻明確，兩造其餘主張陳述及所提之證據，均毋庸再予審酌，附此
    敘明。
十、據上論結，本件上訴為一部有理由，一部無理由，依民事訴訟法第四百三十六條
    之一第三項、第四百四十九條第一項、第四百五十條、第七十九條但書，判決如
    主文。
中      華      民      國    九十二    年      八      月     十三     日
                            台灣板橋地方法院民事第三庭
~B審判長法官  黃麟倫
~B法      官  陳麗玲
~B法      官  徐玉玲
右為正本係照原本作成
不得上訴。
中      華      民      國    九十二    年      八      月     十三     日
~B法院書記官  朱家惠


司法院資訊處製作；財團法人民間司法改革基金會備份。
